臺灣高等法院刑事裁定
110年度毒抗字第1003號
抗  告  人
即  被  告  葉斯青


                    現於法務部○○○○○○○○附設勒戒                      所執行觀察勒戒中
上列抗告人因聲請施以強制戒治案件，不服臺灣新北地方法院11
0年度毒聲字第1468號，中華民國110年6月21日裁定（聲請案號
：臺灣新北地方檢察署110年度毒偵緝字第282號、110年度聲戒
字第153號），提起抗告，本院裁定如下：
    主  文
抗告駁回。
    理  由
一、原裁定意旨略以：抗告人即被告甲○○基於施用第二級毒品之
    犯意，於民國109年7月22日下午5時許，在臺北市萬華區峨
    眉停車場之公共廁所內，以將第二級毒品甲基安非他命放置
    在玻璃球燒烤產生煙霧吸食之方式，施用第二級毒品甲基安
    非他命1次。嗣於翌（23）日凌晨5時20分許，在臺北市大同
    區鄭州路與塔城街口為警查獲，當場扣得玻璃球吸食器1 組
    （內有安非他命殘渣無法磅秤），經警採集其尿液送驗，結
    果呈安非他命、甲基安非他命陽性反應。嗣經原審以109 年
    度毒聲字848號裁定送法務部○○○○○○○○附設勒戒處所執行觀
    察、勒戒後，該所依「前科紀錄與行為表現」、「臨床評估
    」、「社會穩定度」等項目評估被告施用毒品傾向之分數為
    64分，認定被告有繼續施用毒品傾向等事實，有原審109年
    度毒聲字第848號刑事裁定、本院被告前案紀錄表、法務部○
    ○○○○○○○○○○○○○○○）110年6月8日北所衛字第11013002340號
    函暨所附有無繼續施用毒品傾向證明書及評估標準紀錄表各
    1份在卷可佐，堪認被告確有繼續施用毒品之傾向。是本件
    聲請為有理由，應予准許。爰裁定被告令入戒治處所施以強
    制戒治，其期間為6個月以上，至無繼續強制戒治之必要為
    止，最長不得逾1年等語。
二、抗告意旨略以：被告經2個月的觀察、勒戒後，嗣由看守所
    醫師短短幾分鐘之問答評估後，即認定被告有繼續施用毒品
    之傾向，此毫無科學、醫學及法律上之任何依據，實難令其
    信服。又被告於勒戒所期間，均遵守所方規定作息，與所內
    之人和睦共處、互相照顧，且聆聽長官及老師的諄諄教誨，
    並日日抄佛經以誠心懺悔反省。另被告親友皆長住國外，因
    我國目前疫情嚴峻，全國提升為三級警戒，所方對外停止一
    切家屬接見，以致於勒戒期間，其親友們無法探視。綜上，
    懇請鈞院考量上情，本於情、理、法之精神，撤銷原裁定，
    予被告自新之機會等語。
三、按觀察、勒戒後，檢察官或少年法院（地方法院少年法庭）
    依據勒戒處所之陳報，認受觀察、勒戒人有繼續施用毒品傾
    向者，檢察官應聲請法院裁定或由少年法院（地方法院少年
    法庭）裁定令入戒治處所強制戒治，其期間為6個月以上，
    至無繼續強制戒治之必要為止，但最長不得逾1年，毒品危
    害防制條例第20條第2項定有明文。次按有無繼續施用毒品
    傾向之評估標準，並非完全以受勒戒人勒戒後之結果為準，
    勒戒前之各種情況，仍應作為評估之依據。依勒戒處所評分
    說明手冊規定，係以前科紀錄與行為表現、臨床評估、社會
    穩定度，三項合併計算分數，每一大項皆有靜態因子與動態
    因子。而關於有無繼續施用毒品傾向之評估標準，法務部業
    於110年3月26日以法矯字第11006001760號函修正頒布「有
    無繼續施用毒品傾向評估標準紀錄表」、「有無繼續施用毒
    品傾向評估標準評分說明手冊」，上開評分說明手冊載明判
    定之原則：「受觀察勒戒人入所後，經過2週時間的觀察、
    勒戒，由處所及醫療人員依據其各項紀錄、資料及觀察勒戒
    期間之行為表現，加以評分。在勒戒人入所4至6週後，可再
    做一次評估以做必要之評分修正。每一大項皆有靜態因子與
    動態因子。先以靜態因子分數評分，靜態因子分數總分在60
    分（含）以上為『有繼續施用毒品傾向』；60分以下，與動態
    因子分數相加，如果總分在60分（含）以上，為『有繼續施
    用毒品傾向』」，又評估標準紀錄表及說明手冊中「前科紀
    錄與行為表現」之第1題及第3題之計分方式修正如下(餘無
    修正)：㈠第1項「毒品犯罪相關司法紀錄」：計分方式修正
    為每筆(次)5分，總分上限為10分；㈡第3項「其他犯罪相關
    紀錄」：計分方式修正為每筆(次)2分，總分上限為10分。
    是被告有無繼續施用毒品傾向，係依具體個案之臨床實務及
    相關事證等情綜合判定，有其相當之專業依據及標準，且涉
    及專門醫學，又衡酌強制戒治之目的，係為協助施用毒品者
    戒斷毒品之心癮及身癮所為之一種保安處分類型，而該評估
    標準係將與判斷有無繼續施用傾向之相關因素加以列舉及量
    化，適用於每一位受觀察、勒戒處分之人，具一致性、普遍
    性、客觀性，以利執法者判定受勒戒人有無繼續施用毒品傾
    向，倘其評估由形式上觀察，無擅斷或濫權等明顯不當情事
    ，法院應予尊重。
四、經查：
　㈠被告前曾於90年間因施用毒品案件，經臺灣臺北地方法院以9
    0年度毒聲字第1528號裁定送勒戒處所施以觀察、勒戒，嗣
    因無繼續施用毒品傾向，於90年7月26日執行完畢釋放出所
    ，並由臺灣臺北地方檢察署檢察官以90年度毒偵字第1850號
    為不起訴處分確定；復於91年間因施用毒品案件，經同法院
    以91年度毒聲字第1390號裁定送勒戒處所施以觀察、勒戒，
    嗣因無繼續施用毒品傾向，乃於91年9月27日執行完畢釋放
    出所，並由同署檢察官以91年度毒偵字第1099號為不起訴處
    分確定等節，有本院被告前案紀錄表在卷可參。復於上開觀
    察、勒戒執行完畢3年後之109年7月22日下午5時許，為本件
    施用第二級毒品，經原審以109年度毒聲字第848號裁定送勒
    戒處所觀察、勒戒，而於110年5月4日送臺北看守所附設勒
    戒處所觀察、勒戒後，該勒戒處所依據被告之前科紀錄與行
    為表現、臨床評估、社會穩定度等3大項因素（每1大項均有
    靜態因子與動態因子）進行評估，其中：（1）前科紀錄與
    行為表現部分合計為40分（有5筆毒品犯罪相關司法紀錄計1
    0分、首次毒品犯罪年齡為「31歲以上」計0分、有6筆其他
    犯罪相關紀錄計10分、入所時尿液毒品檢驗為「一種毒品反
    應」計5分，上開4項靜態因子合計為25分；另在所內行為表
    現「重度違規」之動態因子計15分）；（2）臨床評估部分
    合計為17分（無多重毒品濫用計0分、合法物質（菸）濫用
    計2分、使用方式（無注射使用）計0分、使用年數超過1年
    計10分，上開靜態因子合計為12分；無精神疾病共病（含反
    社會人格）計0分、臨床綜合評估（含病識感、動機、態度
    、就醫意願）評定為「偏重」計5分，上開動態因子合計為5
    分）；（3）社會穩定度部分合計為7分（工作係「兼職工作
    ：打零工工地保全」計2分、家人無濫用藥物計0分、【入所
    後家人無訪視計5分、出所後與家人同住計0分，此二者合計
    上限5分】）。以上前科紀錄與行為表現、臨床評估、社會
    穩定度等總分合計為64分（靜態因子共計39分，動態因子共
    計25分），經評定認被告為「有繼續施用毒品傾向」之情事
    ，有臺北看守所110年6月8日北所衛字第11013002340號函暨
    所附有無繼續施用毒品傾向證明書及評估標準紀錄表在卷可
    稽。是新修正之「有無繼續施用毒品傾向評估標準」既係法
    務部邀集專家學者暨相關機關研商後修正完竣，以因應本次
    毒品危害防制條例之修法意旨，且為一般受觀察勒戒處分人
    均一體適用，並無恣意、濫權情事，本院就此專業判斷自應
    尊重。而且依照評分說明手冊載明判定之原則，上述評估係
    該所相關專業知識經驗人士，於被告受觀察、勒戒期間，依
    其本職學識評估被告之前科紀錄與行為表現、臨床評估、社
    會穩定度等因子所為之綜合判斷，經科學驗證所得之結論，
    足徵上開證明書及評估標準紀錄表，係綜合個案之臨床實務
    及具體事證為評分，以判定被告有繼續施用毒品傾向，自形
    式上觀察，並無擅斷或濫權等明顯不當之情事，自得資為判
    斷被告有無繼續施用毒品傾向之證明。是自上開評定之評分
    結果觀之，被告確有繼續施用毒品之傾向，而達應施以強制
    戒治之標準，自有依法再施以強制戒治以降低其再次施用毒
    品之危險性之必要。從而，原裁定據此裁定被告令入戒治處
    所施以強制戒治，其期間為6個月以上，至無繼續強制戒治
    之必要為止，但最長不得逾1年，經核於法並無不合。
　㈡抗告意旨固以前詞置辯。惟查，臺北看守所附設勒戒處所人
    員評估被告是否有繼續施用毒品傾向，係以「毒品犯罪相關
    司法紀錄」、「首次毒品犯罪年齡」、「其他犯罪相關紀錄
    」、「入所時尿液毒品檢驗」、「所內行為表現」、「物質
    使用行為」、「合法物質濫用」、「使用年數」、「臨床綜
    合評估（含病識感、動機、態度、就醫意願）」、「工作」
    、「家庭」等靜態因子、動態因子綜合評估，業經本院說明
    如前，且前述臺北看守所附設勒戒處所有無繼續施用毒品傾
    向證明書及評估標準紀錄表所載之綜合判斷結果，係該所相
    關專業知識經驗人士於被告入所執行觀察、勒戒期間，依其
    本職學識就被告之前科紀錄及行為表現、臨床評估及社會穩
    定度等因素所為之綜合判斷，具有科學驗證所得之結論，且
    勒戒處所之組織、人員之資格及執行觀察、勒戒相關程序，
    暨判斷施用毒品者，有無繼續施用毒品傾向，均有相關法令
    嚴格規範，非可恣意而為，且上開評估內容，已依照法務部
    因應毒品危害防制條例之修正意旨及109年11月18日最高法
    院刑事大法庭109年台上大字第3826號之裁定標準，據以為
    評估判斷認定，由形式上觀察，亦無擅斷或濫權等明顯不當
    之情事，自得資為判斷被告有無繼續施用毒品傾向之證明。
    被告徒憑己意，認臺北看守所附設勒戒處所人員所為之評估
    報告，毫無科學、醫學及法律上之任何依據云云，尚非可採
    。
五、綜上所述，原審依檢察官聲請，依毒品危害防制條例第20條
    第2項後段、第3項之規定，裁定被告令入戒治處所施以強制
    戒治，其期間為6個月以上，至無繼續強制戒治之必要為止
    ，但最長不得逾1年，於法並無不合。抗告意旨徒以前詞指
    摘原裁定不當，請求撤銷原裁定，為無理由，應予駁回。
據上論斷，應依刑事訴訟法第412條，裁定如主文。
中　　華　　民　　國　　110 　年　　7 　　月　　 7　　日
                  刑事第十九庭  審判長法　官  曾淑華
                                      法  官  許文章　　
                                      法  官  陳文貴
以上正本證明與原本無異。
不得再抗告。
                                      書記官  俞妙樺
中　　華　　民　　國　　110 　年　　7 　　月　　7 　　日